臺灣士林地方法院小額民事判決
111年度士小字第2303號
原      告  山水雅築社區管理委員會

法定代理人  蔡美琪

被      告  李清堯


上列當事人間請求給付管理費事件，本院於民國111年11月3日言
詞辯論終結，並判決如下：
    主  文
被告應給付原告新臺幣壹萬玖仟柒佰元，及自民國一百一十一年
八月二十七日起至清償日止，按年息百分之十二計算之利息。
訴訟費用新臺幣壹仟元由被告負擔。
本判決得假執行。但被告以新臺幣壹萬玖仟柒佰元預供擔保，得
免為假執行。
    事實及理由要領
一、原告起訴主張：原告前依法成立並備查在案，依社區住戶規
    約之規定，每一區分所有權人應按月繳納經常管理費，逾期
    並得收取年息12％計算之利息。被告係門牌號碼新北市○○區○
    ○路0段00號1樓（下稱1樓房屋，每月管理費新臺幣【下同】
    1,060元）、2樓之2（下稱2樓房屋，每月管理費660元）所
    有權人，上開房屋自民國110年8月1日起至111年5月31日止
    ，尚有房屋管理費17,200元、車位管理費2,500元（合計19,
    700元）之管理費未為給付，經原告發函催告，但被告仍未
    繳納此部分之管理費，乃依公寓大廈管理條例第21條、原告
    社區規約提起本訴，至於被告所述先前1樓房屋每月只需繳
    納500元部分，應該是原告之前主任委員處理的，原告不知
    道只收500元的原因等語，並聲明：求為判決如主文第1項所
    示。
二、被告答辯略以：1樓房屋管理費之前的主任委員僅每月收500
    元，但是現在卻要被告每月繳納1,200元，原告應按之前的
    標準收費，至於2樓房屋部分，則是因為原告沒有通知被告
    開會，更無寄發規約予被告，因此被告未繳納等語，並聲明
    請求駁回原告之訴。
三、經查，原告主張之事實，業據其提出與所述相符之管理費清
    冊、管理費繳費通知單、催繳存證信函、社區規約、新北市
    三芝區公所函及被告戶籍謄本等件為證。被告係1樓房屋及2
    樓房屋之所有權人，且就110年8月1日至111年5月31日（共1
    0個月）之管理費均未繳納等情，為被告所不爭執（見本院
    卷第26頁），然另以前詞置辯，本院認定如下：
　㈠按公寓大廈應設置公共基金，其來源如下：二、區分所有權
    人依區分所有權人會議決議繳納，公寓大廈管理條例第18條
    第1項第2款定有明文。依前述規定，區分所有權人每月應繳
    納之管理費，其數額之高低、增加或減少之決定，僅能以下
    列方式為之：①區分所有權人會議決議、②區分所有權人會議
    決議訂定之規約、③區分所有權人會議決議，或由區分所有
    權人會議決議定訂定之規約授權他人（如管理委員會）另訂
    之。查原告社區規約有關區分所有權人應負擔之管理費，僅
    規定依區分所有權人決議，並未明文規定收取管理費之數額
    ，至於授權部分，僅授權管理委員會決定各項費用之「收繳
    、支付」方法，而未及於管理費之數額，此於原告社區規約
    第11條第2、3款規定甚明（見本院卷第52-53頁），是原告
    社區管理費之高低，應概由區分所有權人會議決議行之，倘
    逕行由管理委員會或主任委員決議管理費之高低，應屬無效
    。又查原告社區之區分所有權人會議，業於109年6月28日決
    議管理費以每坪35元，並分區分1樓店面抑或住家，有區分
    所有權人會議之會議紀錄在卷可查，則原告社區管理費之高
    低，自應以上開區分所有權人會議決議為準。
　㈡就1樓房屋部分，其登記面積為：主建物103.19平方公尺、附
    屬建物12.10平方公尺、共有部分413.13平方公尺（權利範
    圍364/10000平方公尺）、496.45平方公尺（權利範圍55/10
    000），有第一類謄本在卷可查，經計算其登記坪數為40.25
    坪（計算式：103.19+12.10+【413.13×364/10000】+【496.
    45×55/10000】=133.06；133.06×0.3025=40.25，小數點二
    位以下四捨五入），則每月應繳管理費應為1,409元（元以
    下四捨五入）。原告雖以1樓房屋為1樓店面為由，而以扣減
    10坪後面積計算管理費為每月1,060元（計算式：【40.25-1
    0】×35=1,060，個位數四捨五入），然自承此扣減為管理委
    員會自行決定，並未經區分所有權人決議（見本院卷第26頁
    ），依前說明應不生效力，然本院受原告訴之聲明拘束，就
    此部分僅能判給原告主張之金額即10,600元（計算式：1060
    ×10=10,600）。被告雖辯稱先前主任委員同意其就1樓房屋
    僅每月收取500元云云，然此未經區分所有權人會議決議，
    亦未見記載於社區規約之中，核屬前任主委之個人行為，依
    前說明應屬無效，自不得以此拘束原告，被告上開辯解自無
    可採。
　㈢就2樓房屋部分，每月應納管理費為660元，此為被告所不爭
    執（見本院卷第26頁），核與原告主張相符，應堪認定，被
    告又自承未繳納110年8月1日至111年5月31日共10月之管理
    費，則就此原告請求被告給付6,600元（計算式：660×10=6,
    600），應為有理由。被告雖辯稱原告沒有通知被告開會，
    更無寄發規約予被告云云，惟按所謂同時履行之抗辯，乃係
    基於雙務契約而發生，倘雙方之債務，非本於同一之雙務契
    約而發生，縱令雙方債務在事實上有密切之關係，或雙方之
    債務雖因同一之雙務契約而發生，然其一方之給付，與他方
    之給付，並非立於互為對待給付之關係者，均不能發生同時
    履行之抗辯。查區分所有權人或住戶繳納管理費之義務，係
    因法律之規定、住戶規約或區分所有權人會議決議而生，區
    分所有權人或住戶繳納管理費之義務並非基於與管理委員會
    間之雙務契約而生，故被告所負給付系爭房屋管理費義務，
    與原告管理系爭社區所負之管理維護義務，顯非基於同一雙
    務契約而生。再者，區分所有權人或住戶所繳交之管理費，
    其所有權屬於全體區分所有權人所共有，並由管理委員會保
    管及統籌運用。因此，管理費之給付與管理委員會執行區分
    所有權人會議決議事項及公寓大廈管理維護工作之間（如公
    寓大廈管理條例第36條規定），並不存在對價關係，是本件
    縱認被告抗辯情事等節屬實，要屬原告職務之執行適當與否
    之問題，與被告應依公寓大廈管理條例與原告社區住戶規約
    繳付管理費乙節，係分屬二事，被告尚不得執以作為拒絕繳
    付管理費之理由，上開辯解自非可採。
　㈣再就車位管理費部分，被告每月應繳納250元，有原告社區住
    戶管理費清冊在卷可查，被告自承未繳納110年8月1日至111
    年5月31日共10月之管理費，則就此原告請求被告給付2,500
    元（計算式：250×10=2,500），應為有理由。
　㈤綜上所述，原告依公寓大廈管理條例第21條、原告社區規約
    ，請求被告為如主文第1項所示之給付，為有理由，應予准
    許。
四、本件係就民事訴訟法第436條之8第1項適用小額程序所為被
    告敗訴之判決，依同法第436條之20規定，應依職權宣告假
    執行。並依同法第392條第2項規定，依職權宣告被告預供擔
    保後，得免為假執行。
五、訴訟費用負擔之依據：民事訴訟法第78條，並依職權確定訴
    訟費用額為1,000元（第一審裁判費），應由被告負擔。 
中　　華　　民　　國　 111　　年　　11　　月　　17　　日
                  士林簡易庭法  官  陳紹瑜 
以上正本係照原本作成。
如不服本判決，應於送達後20日內，向本院提出上訴狀並應記載
上訴理由，表明關於原判決所違背之法令及其具體內容與依訴訟
資料可認為原判決有違背法令之具體事實，並繳納上訴費1,500
元，如於本判決宣示後送達前提起上訴者，應於判決送達後20日
內補提上訴理由書（須附繕本）。             
中　　華　　民　　國　 111　　年　　11　　月　　17　　日
                            書記官  詹禾翊